臺灣高等法院臺中分院刑事判決　　　　99年度上訴字第1258號
上　訴　人
即　被　告　江顏念
選任辯護人　王乃民律師
　　　　　　魏淇芸律師
上列上訴人即被告因偽造文書等案件，不服臺灣臺中地方法院99
年度訴字第184號中華民國99年5月5日第一審判決（起訴案號：
臺灣臺中地方法院檢察署98年度偵字第22340號），提起上訴
，本院判決如下：
    主  文
上訴駁回。
    事實及理由
一、犯罪事實：
    江顏念與黃淑珊原為菲律賓人，二人來臺灣後因均來自菲律
    賓而結識。詎江顏念竟意圖為自己不法之所有，於民國98年
    2月25日至同年3月3日間之某時，在不詳地點，竊取黃淑珊
    所有之荷商荷蘭銀行（現已併入澳商澳盛銀行，以下仍稱荷
    蘭銀行）信用卡（卡號：0000000000000000號）一張。得手
    後，竟分別基於意圖為自己不法所有及行使偽造私文書之犯
    意，於附表所示之時、地，向附表所示商店購買附表所示之
    物品，且未得黃淑珊之同意，持上開所竊得之信用卡簽帳，
    並各自在附表所示特約商店信用卡簽帳單商店存根聯上，偽
    造「黃淑珊」署押各一枚，復持交給各該商店店員，表明係
    黃淑珊本人消費之旨以簽帳消費，使各該商店店員陷於錯誤
    將附表所示物品給付予江顏念，而由荷蘭銀行墊付該筆消費
    金額，足生損害於黃淑珊、荷蘭銀行、財團法人聯合信用卡
    處理中心及附表所示商店對信用卡交易控管之正確性。嗣於
    98年3月底至4月初某日，江顏念至臺中縣潭子鄉潭秀巷68號
    黃淑珊店內，將上開信用卡拿給黃淑珊，黃淑珊收到該月份
    之信用卡帳單後，始發現上開信用卡遭江顏念盜刷，方報警
    究辦。
二、證據能力之說明：
  (一)按被告以外之人於審判外之言詞或書面陳述，除法律有規定
    者外，不得作為證據；被告以外之人於偵查中向檢察官所為
    之陳述，除顯有不可信之情況者外，得為證據，刑事訴訟法
    第159條第1項及第159條之1第2項分別定有明文。又刑事被
    告之詰問權，係指訴訟上被告有在審判庭盤詰證人之權利；
    偵查中檢察官訊問證人，旨在蒐集被告犯罪證據，以確認被
    告嫌疑之有無及內容，與審判中透過當事人之攻防，經由詰
    問程序調查證人以認定事實之性質及目的有別。偵查中辯護
    人僅有在場權及陳述意見權，此觀諸刑事訴訟法第245條第2
    項前段之規定甚明，檢察官訊問證人並無必須傳喚被告使其
    得以在場之規定，同法第248條第1項前段雖規定「如被告在
    場者，被告得親自詰問」，亦僅賦予該在場被告於檢察官訊
    問證人時得親自詰問證人之機會而已，被告如不在場，殊難
    期有親自詰問之可能。是在偵查中訊問證人，被告或其辯護
    人對該證人雖未行使反對詰問權，依刑事訴訟法第159條之1
    第2項之規定，原則上屬於法律規定為有證據能力之傳聞證
    據，於例外顯有不可信之情況始否定其得為證據，亦即，得
    為證據之被告以外之人於偵查中向檢察官所為之陳述，因其
    陳述未經被告詰問，應認屬於未經合法調查之證據，但非為
    無證據能力（此有最高法院96年度臺上字第4365號、96年度
    臺上字第3923號判決、97年臺上字第356號判決意旨可參）
    。本案證人黃淑珊、陳正松於偵查中具結向檢察官所為之證
    述，本院審酌該偵查筆錄作成時之情況，並無顯有不可信之
    情況，依上開之說明，具有證據能力，且其等分別於原審99
    年4月21日審理時，經具結進行交互詰問，已賦予被告對各
    該證人詰問之機會，則上開證人於偵查中之陳述即屬完足調
    查之證據，而得作為判斷之依據。上訴人即被告江顏念（下
    稱被告）及其選任辯護人於本院審理認為：證人黃淑珊、陳
    正松於偵查中之陳述，未經被告行使反對詰問，無證據能力
    云云，與上開最高法院判決意旨不符，顯有誤會。
  (二)次按除顯有不可信之情況外，從事業務之人於業務上或通常
    業務過程所須製作之紀錄文書、證明文書，亦得為證據，刑
    事訴訟法第159條之4第2款定有明文。查荷商荷蘭銀行股份
    有限公司98年10月16日風管荷信字第98032號函覆內容及所
    附資料，均係從事業務之人於業務上所製作之紀錄文書或證
    明文書，與其責任、信譽攸關，若有錯誤、虛偽，該從事業
    務之人可能因此擔負刑事及行政責任，且該等文書經常處於
    可能受公開檢查之狀態，其正確性及真實之保障極高，故並
    無顯有不可信之情況，依上開規定，自亦得為證據。
三、認定犯罪事實所憑證據、理由及對於被告辯解的判斷：
    訊據被告固坦承有於附表所示時、地，至附表所示特約商店
    持上開信用卡刷卡消費購買如附表所示之物，並在簽帳單上
    簽立「黃淑珊」署押等情不諱，惟矢口否認有何竊盜、偽造
    文書犯行，辯稱：告訴人黃淑珊的妹妹住在伊家，伊沒有那
    麼多錢可以付她妹妹的生活費，所以告訴人拿上開信用卡給
    她妹妺，叫她妹妺買嬰兒用品，她妹妺去買嬰兒用品時，伊
    、告訴人及她妹妺都有去；至於在丹比家具生活館時，因為
    告訴人沒有錢可以繳信用卡帳，她要伊把買家具的現金給她
    ，並將她的信用卡給伊刷卡付帳，伊則當場將現金給告訴人
    云云。然查：
  (一)被告於警詢中辯稱：麗緻寢具生活館、家樂福是伊跟告訴人
    及她妹妹一起去，丹比家具生活館是和告訴人一起去，98年
    3月6日是和告訴人一起去小娘娘健康美容事業云云（參見警
    卷第2至3頁），卻於偵查中改稱：伊和告訴人一起去丹比家
    具生活館、麗緻寢具生活館、小娘娘健康美容事業，家樂福
    那次告訴人沒有去，是和她妹妺一起去云云（參見偵查卷第
    9頁），又於原審審理時改稱：麗緻寢具生活館是伊、告訴
    人、告訴人妹妹一起，第二件小娘娘健康美容事業是伊、告
    訴人二人一起去，第三件家樂福是伊、告訴人、告訴人的妹
    妹一起去，第四件丹比家具生活館是伊、告訴人一起去，第
    五件小娘娘好像是伊與告訴人去，但告訴人沒有上去，第六
    件小娘娘是伊、告訴人二人去云云（參見原審卷第72頁背面
    ）。被告自稱於附表所示時、地與告訴人或告訴人妹妺一同
    前往購物刷卡，卻對各次與何人一同前去說詞數變，則其是
    否與告訴人或其妹一同前往刷卡消費，已非無疑。
  (二)被告雖辯稱告訴人多有與伊一同前往，且授權伊在簽帳單上
    簽名云云，然告訴人於偵查中以證人身分證稱：被告於98年
    4月初將信用卡交還時，伊才知道信用卡遭被告拿走，伊平
    常沒有將荷蘭銀行信用卡借給被告使用，也沒有同意被告使
    用伊的信用卡消費等語（參見偵查卷第8頁），又於原審審
    理時證稱：伊沒有去附表所示六個地方買東西，伊也沒有教
    導被告簽伊的名字，因為她的中文比伊厲害，伊從來沒有把
    信用卡交給伊妹妹，也沒有委託被告代替伊簽名等語（參見
    原審卷第65頁背面、第66頁），是被告辯詞與告訴人之證詞
    相悖。而證人陳正松即丹比家具生活館店員於偵查中證稱：
    第一次被告到店內的情形，是經同事轉述，伊接洽時，被告
    是一人到店內，當天被告先以現金付訂金一千元，完成送貨
    後，被告再回到店內刷卡，是被告自己到丹比家具生活館刷
    卡消費等語（參見偵查卷第7、10頁），又於原審審理時證
    稱：當時告訴人沒有去店內，伊沒有見過告訴人去買是可以
    確定的，當初貨是送到臺中縣太平市○○路8號14樓之3，且
    購買的家具是家用的餐桌椅，不是小孩要使用的餐桌椅，床
    組是成人使用的等語（參見原審卷第70頁），證人陳正松證
    詞核與告訴人所述未與被告一同前往丹比家具生活館消費乙
    節相符，相較於被告反覆其詞，自以告訴人所言為可採。又
    被告辯稱：伊因負擔告訴人妹妹生活費用而得告訴人授權以
    上開信用卡購買告訴人妹妹所需之嬰兒用品云云，然被告至
    丹比家具生活館購買之家具並非供嬰幼兒使用，且至小娘娘
    健康美容事業購買之美容化粧品亦與嬰兒用品無涉，足見被
    告辯稱有得告訴人授權云云，顯非可採。至被告至家樂福大
    賣場台中太平店之購物中雖有購買嬰兒尿布、奶粉等物，惟
    其同時亦購有三層櫃、木隔版、蔬菜、果汁、潤髮乳等日常
    用品，此有該店傳真之當日統一發票存根聯影本附卷可稽，
    顯見被告該日之採購，亦非專為購買告訴人妹妹所需之嬰兒
    用品，自不能憑此即認告訴人同意負擔被告全部開銷而交付
    並授權被告使用其信用卡。另被告雖又辯稱：告訴人於臺灣
    臺中地方法院檢察署98年度偵字第20581號詐欺案件偵查中
    ，曾承認在丹比家具生活館時，因為告訴人沒有錢可以繳信
    用卡帳，她要伊把買家具的現金給她，並將她的信用卡給伊
    刷卡付帳等情，然此已為告訴人所嚴詞否認，且經本院調取
    該卷核閱結果，亦查無任何告訴人承認上情之記載，參以證
    人陳正松之上開證述，足認被告此部分所辯亦不足採。
  (三)被告於偵查中辯稱：告訴人妹妺不會寫中文，所以消費付款
    時，委託伊代為簽立「黃淑珊」的名字，並且寫在紙條上，
    讓伊模仿云云，並提出該紙條一張為證（參見偵查卷第9、
    16頁），惟告訴人於偵查、原審及本院審理時均否認紙條上
    「黃淑珊」署押為其所簽，且被告於本院審理時既稱附表所
    示之六次消費告訴人均有一同前往，則刷卡付款之際由告訴
    人親自簽名即可，何須在紙條上寫「黃淑珊」等字交予被告
    臨摹再由被告代簽，益見被告所辯不實。至被告雖請求將上
    開紙條上「黃淑珊」等字與告訴人於警偵審歷次訊問之簽名
    字跡送鑑定是否相符？惟被告既無法證明其如何、何時取得
    該紙條，且其亦自承能模仿「黃淑珊」之簽名，則該紙條自
    不能據為被告有利之證明，應無鑑定之必要。
  (四)被告於偵查中辯稱：伊與告訴人一起去丹比家具生活館，告
    訴人要去上廁所，所以由伊簽名云云；又於審理時改稱：在
    丹比家具生活館時，因為告訴人信用卡的單子來了要繳，她
    沒有錢可以繳，所以她說要伊把買家具的現金給她，她用信
    用卡給伊刷，伊給她一萬七千多元，買家具一萬五千元，因
    為告訴人說她還要去好市多云云，另辯稱：告訴人信用卡有
    利息沒有辦法還，拿伊的現金繳信用卡，伊不知道是不是告
    訴人故意讓伊簽名，伊傻傻的不知道這個東西云云。惟被告
    此部分所辯不足採，已如前述，且被告既自承在菲律賓有辦
    過信用卡（參見原審卷第73頁背面），並抗辯係告訴人拿信
    用卡給她妹妹買東西，則被告空言辯稱其不知在簽帳單上簽
    名之意思云云，要無可採；又依常情，店員應會將簽帳單交
    予信用卡之持有人簽名，若告訴人有與被告一同前往，上開
    信用卡應係告訴人持有交予店員，縱告訴人去上廁所或告訴
    人與被告間另有代墊之約定，店員亦應不會將簽帳單交予非
    信用卡持用人之被告簽名，更徵被告辯稱係告訴人與其一同
    前往附表所示特約商店，且授權其在簽帳單上簽名云云，委
    無可採，上開信用卡應係遭被告竊取且未得告訴人同意而加
    以盜刷無訛。
  (五)又告訴人與被告原均係外籍人士，對於我國法律規定究應循
    何途徑以求自保自較本國人不瞭解，是告訴人於98年4月間
    發現其信用卡遭被告盜刷後，先於該月帳單繳款期限末日之
    4月13日繳納該期最低應繳金額，以避免衍生違約金，並至
    同年7月27日提出本件告訴（參見警詢卷第5頁之告訴人第一
    次調查筆錄），衡情，尚難認有何違常之處：況告訴人雖係
    於98年7月13日先對被告提出詐欺之告訴，然被告在該案係
    於同年月28日始接受警詢（參見臺灣臺中地方法院檢察署98
    年度偵字第20581號詐欺案之警詢卷告訴人、被告第一次調
    查筆錄），尚在告訴人對其提出本件告訴之後，自亦無何不
    合情理之處，是被告及其辯護人質疑告訴人為何僅先繳納該
    期最低應繳金額後，遲至98年7月間始先後對被告提出詐欺
    及本件告訴，而推認告訴人指述不實云云，亦屬無據，自不
    足為被告有利之認定。
  (六)此外，復有荷商荷蘭銀行股份有限公司98年10月16日風管荷
    信字第98032號函覆內容及所附之上開信用卡消費明細表影
    本、家樂福太平店簽帳單影本各一張（參見核退卷第21、22
    、24頁），及丹比家具生活館簽帳單影本一張（參見警卷第
    17頁）等資料在卷可憑，本案事證明確，被告上開犯行均可
    以認定，應依法論科。
四、論罪科刑的理由：
  (一)被告趁告訴人未及注意之際，徒手竊取上開信用卡一張，核
    其此部分所為，係犯刑法第320條第1項普通竊盜罪。
  (二)按信用卡簽帳單係特約商店所制作，用以記載持卡人消費項
    目、金額、時間、商店名稱，得持以經聯合信用卡處理中心
    向發卡銀行請領款項之證明，持卡人每於消費後在簽帳單上
    之署押，則表示持卡人係親自消費，此於簽帳單上持卡人簽
    名欄後，均為該項意思表示之記載即可明之，故持卡人於簽
    帳單上之署押，亦具特定意思表示，是信用卡簽帳單自屬文
    書無疑，而該等文書具有確認持卡人之身分，持卡人簽名後
    之簽帳單係由特約商店核對收執，並轉向發卡銀行請款，此
    簽帳單上之署押，係持卡人以該文書內容對於特約商店請求
    於核對無誤時提供商品或服務，以及請求發卡銀行給付款項
    之依據，是偽造簽帳單上署押之文書後，由特約商店及發卡
    銀行就此等文書進行審查核對提供契約給付之過程觀之，實
    該當於刑法第216條之「行使」之法意。是被告未經告訴人
    同意，持上開信用卡至附表所示之特約商店消費取得財物，
    核其所為，係犯刑法第216條、第210條之行使偽造私文書罪
    及同法第339條第1項之詐欺取財罪。被告各次於前開信用卡
    簽帳單上偽造署押之行為各係偽造私文書之部分行為，而其
    偽造後持以行使，偽造之低度行為各為行使之高度行為所吸
    收，均不另論罪。被告均係交付偽造簽帳單予附表所示特約
    商店店員而行使之，並同時詐取附表所示之物，是被告各次
    係分別以一行為同時觸犯行使偽造私文書及詐欺取財罪，均
    為異種想像競合，應依刑法第55條之規定，各自從一重之行
    使偽造私文書罪論處。
  (三)被告所犯一次普通竊盜罪、六次行使偽造私文書罪，犯意各
    別，行為互殊，應分論併罰。
  (四)原審依上述事證，適用前述法條及刑法第41條第1項前段、
    第8項、第51條第5款、第219條，刑法施行法第1條之1之規
    定，並審酌被告任意竊取他人財物，盜刷他人信用卡，詐取
    他人財物，影響社會治安及信用卡交易安全，暨其素行、犯
    罪之動機、目的、方法、手段、犯罪所得，及犯後否認犯罪
    等一切情狀，對上開七罪，各量處如原判決主文所示之刑，
    且均諭知易科罰金之折算標準，並合併定其應執行之刑，及
    諭知易科罰金之折算標準，並說明被告在附表所示特約商店
    購物消費之信用卡簽帳單商店存根聯上所偽造之「黃淑珊」
    署押各一枚，依刑法第219條規定予以宣告沒收之理由。經
    核原審認事用法均無不合，其量刑亦屬妥適。被告上訴仍執
    前詞否認犯罪，而指摘原判決不當，自不足採，其上訴為無
    理由，應予駁回。
五、適用的法律：刑事訴訟法第368條。
本案經檢察官陳佳琳到庭執行職務。
中    華    民    國   100    年    1     月    26    日
            刑事第二庭    審判長法  官  邱  顯  祥
                                法  官  姚  勳  昌
                                法  官  張  國  忠
以上正本證明與原本無異。
竊盜罪部分不得上訴。
其餘得上訴。
得上訴部分，如不服本判決應於收受送達後10日內向本院提出上
訴書狀，其未敘述上訴之理由者，並得於提起上訴後10日內向本
院補提理由書（均須按他造當事人之人數附繕本）「切勿逕送上
級法院」。

                                書記官  卓  佳  儀
中    華    民    國   100    年    1     月    26    日
附表：
┌──┬────┬───────┬──────┬────┬────┐
│編號│刷卡時間│刷  卡  地  點│特約商店名稱│購買物品│消費金額│
│    │        │              │            │        │(新臺幣)│
├──┼────┼───────┼──────┼────┼────┤
│ 一 │98年3月3│臺中市北屯區平│麗緻寢具生活│棉被    │3980元  │
│    │日      │和里綏遠路2段 │館          │        │        │
│    │        │186號         │            │        │        │
├──┼────┼───────┼──────┼────┼────┤
│ 二 │98年3月3│臺中市○○路  │小娘娘健康美│美容化妝│2100元  │
│    │日      │252之1號      │容事業      │品      │        │
├──┼────┼───────┼──────┼────┼────┤
│ 三 │98年3月4│臺中市北屯區環│丹比家具生活│餐桌、床│15000元 │
│    │日下午3 │中路1段418 之1│館          │組      │        │
│    │時14分  │號            │            │        │        │
├──┼────┼───────┼──────┼────┼────┤
│ 四 │98年3月4│臺中縣太平市中│家福股份有限│不明    │2034元  │
│    │日下午4 │平七街70號    │公司太平店  │        │        │
│    │時34分  │              │            │        │        │
├──┼────┼───────┼──────┼────┼────┤
│ 五 │98年3月6│臺中市○○路  │小娘娘健康美│美容化妝│4200元  │
│    │日      │252之1號      │容事業      │品      │        │
├──┼────┼───────┼──────┼────┼────┤
│ 六 │98年3月6│臺中市○○路  │小娘娘健康美│美容化妝│2950元  │
│    │日      │252之1號      │容事業      │品      │        │
└──┴────┴───────┴──────┴────┴────┘